【裁判字號】    98,交抗,1130
【裁判日期】    980424
【裁判案由】    違反道路交通管理處罰條例
【裁判全文】
臺灣高等法院交通事件裁定            98年度交抗字第1130號
抗  告  人
即受處分人  甲○○
上列抗告人，因違反道路交通管理處罰條例案件，不服臺灣板橋
地方法院，中華民國98年3月20日裁定（98年度交聲字第521號）
，提起抗告，本院裁定如下：
    主  文
抗告駁回。
    理  由
一、本件原裁定以：
(一)異議人即受處分人甲○○於97年10月22日上午8 時32分許，
    駕駛車牌號碼BKV-507 號重型機車，在臺北市○○○路，因
    有「機器腳踏車，不在規定車道行駛」違規事實，經臺北市
    政府警察局大安分局警員依據採證照片逕行舉發。處分機關
    交通部公路總局臺北區監理所板橋監理站於98年2 月18日以
    板監裁字第裁41-AN0000000號裁決書，依前開道路交通管理
    處罰條例規定及違反道路交通管理事件統一裁罰基準表，裁
    處異議人最低額罰鍰6 百元，並記違規點數一點。異議意旨
    略以：異議人當時原本依速限50公里規定騎乘本件機車行駛
    於外側第二車道，惟當時右側有速限40公里的公車突然切入
    伊行駛外側第二車道，伊此時煞車不及並擔心造成後方車輛
    追撞之虞，緊急向左以閃避不當變換車道之公車，避免發生
    車禍危險，之後隨即駛回原本車道，且和平東路車流量非常
    大，又是四線車道設計，但外側車道違規停車情形非常嚴重
    ，再加上有多條路線公車行駛，同時會有多輛公車停靠與駛
    離公車站，占住機車僅有的兩線合法路權的外側車道，伊被
    不當變換車道的公車逼迫駛入左側內側車道，係為避免緊急
    危難之不得已行為，警員未遵循上級所定取締規定，將機車
    右側車道全部攝入，違背執法精神，不符程序正義云云。
(二)經查，異議人對其於前揭時地騎乘機車，未在規定車道行駛
    （即行駛禁行機車車道），為警拍照採證後逕行舉發等情，
    並不爭執，並有本件違規舉發通知單及採證照片附卷可稽，
    足認異議人確有駕駛本件機車不在規定車道行駛之違規事實
    無訛。異議人雖以前詞置辯，惟觀卷附採證照片，可知機車
    當時明顯僅係在和平東路禁行機車車道內直行中，未見其有
    任何向左閃躲避讓抑或欲向右駛回正常機慢車道之舉動，而
    機車右側機慢車道雖可見有公車行駛中，然除該公車與本件
    機車間實存有相當車道空間可供行駛，並無兩車即將發生碰
    撞情狀外，該公車亦係直行而未偏左行駛，就此尚無須警員
    將本件機車右側車道全部攝入即得加以辨明，足見異議人所
    辯當時係緊急向左閃避公車，之後旋即駛回原本車道云云，
    顯與採證照片內容不合，難認可採。況縱令異議人所述情節
    為真，然其於聲明異議狀已自承知悉公車限速為時速40公里
    ，車速已較一般正常行駛車輛為慢，公車因路邊靠站載客等
    目的，亦有在機慢車道內略為變換行駛方向之可能，是一般
    用路人既均得事先注意察覺上情加以因應，倘異議人當時騎
    車確有遇公車欲慢速向左行駛，其自應在時速50公里之速限
    內加速向前超越該公車，或應減速行駛俾避讓該公車先行，
    要無僅為貪圖一時便捷而無視其他用路人之安全及交通秩序
    ，即逕自駛入「禁行機車」車道之理（蓋禁行機車車道既係
    專供汽車行駛之快車道，則異議人若為閃避公車即突然變換
    車道向左駛入禁行機車車道，則其後方車況自較在原機慢車
    道減速避讓公車更為危險，更有發生車禍之可能），是本件
    違規仍可歸責於異議人，其所辯情事，均無可採。處分機關
    依首揭道路交通管理處罰條例等規定，就本件違規事實對異
    議人裁處罰鍰6 百元並記違規點數一點，核無違誤，乃駁回
    本件異議。核無不合。
二、按汽車駕駛人，駕駛機器腳踏車，不在規定車道行駛者，處
    新臺幣（下同）6 百元以上1千8百元以下罰鍰，並記違規點
    數一點，道路交通管理處罰條例第45條第13款、第63條第1
    項第1款，分別定有明文。
三、抗告意旨詳如附件。經查，抗告人騎乘機車有上開違規情節
    ，有採證相片可稽，並為抗告人所是認，原審依上開理由，
    認抗告人之異議為不可採，乃駁回其異議，理由已說明認定
    至詳，核無不合，抗告意旨雖認：交岔路口前後車道劃設不
    一，其騎乘行經該路段並無違規之犯意云云，但與相片呈現
    事實，明顯有異，抗告人另認其係緊急避難行為云云，然無
    客觀證據提出，亦與相片呈現景像不相符，自難憑採，從而
    ，抗告人以上情指摘原裁定不當，難認可採，應予駁回。
四、據上論結，應依道路交通案件處理辦法第26條，刑事訴訟法
    第412條，裁定如主文。
中    華    民    國    98    年    4     月    24    日
                  刑事第三庭審判長法  官  陳博志
                                  法  官  許文章
                                  法  官  蔡聰明
以上正本證明與原本無異。
不得抗告。
                                  書記官  陳建邦
中    華    民    國    98    年    4     月    28    日


司法院資訊處製作；財團法人民間司法改革基金會備份。
